臺灣板橋地方法院刑事判決　　　　　　93年度訴字第1724號
公　訴　人　臺灣板橋地方法院檢察署檢察官
被　　　告　丙○○
　　　　　　　　　　　一
選任辯護人　丁○○　律師
　　　　　　甲○○　律師
上列被告因強盜案件，經檢察官提起公訴（93年度偵字第12891
號），本院判決如下：
    主  文
丙○○共同攜帶兇器竊盜，因脫免逮捕，而當場施以強暴，處有
期徒刑柒年陸月。
扣案螺絲起子壹支、電擊棒壹支，均沒收。
    事  實
甲、丙○○與姓名年籍不詳綽號『小龍』之成年男子，共同基於
    意圖為自己不法所有之犯意聯絡，於民國〔下同〕九十三年
    五月十日晚上七時許，在臺北縣林口鄉○○路十一號旁，持
    己有客觀上足以傷害人可為兇器之螺絲起子壹支，暨電擊棒
    壹支，並以螺絲起子撬開乙○○所有之牌照號碼６Ｕ─３５
    ３０號自小客車車門後，進入車內竊取乙○○所有之汽車音
    響壹部得手。斯時上列自小客車警報器響起，為乙○○發現
    ，乃逮獲攜帶上列螺絲起子、電擊棒、贓物圖逃匿之丙○○
    。丙○○意圖脫免逮捕，竟持電擊棒電擊乙○○腹部，當場
    對乙○○施以強暴。嗣為乙○○、員警合力將其逮捕，並當
    場起獲贓物汽車音響壹部〔業經員警發交乙○○認領保管〕
    ，暨扣得丙○○等所有供其犯上列犯行所用之螺絲起子壹支
    、電擊棒壹支。
乙、案經臺北縣政府警察局新莊分局報告臺灣板橋地方法院檢察
    署檢察官偵查起訴。
    理  由
甲、本件訴、辯雙方主要爭點暨所執證據方法：
    壹、公訴人認被告涉右揭犯嫌，係以：〔一〕詰問證人乙○
        ○。〔二〕被害人乙○○指述。〔三〕贓證物品清單。
        〔四〕臺灣士林地方法院九三年度易字第四七八號判決
        。〔五〕被告於警詢、偵訊中供述等為據。
    貳、被告坦承案發之際，其人確在現場，現場確有綽號『小
        龍』之男子，年約二八、二九歲，暨確啟動電擊棒，電
        擊乙○○。惟爭執主張〔一〕分擔竊取被害人財物之行
        為人為『小龍』，被告不知道『小龍』為本案竊盜行為
        。〔二〕案發之際乙○○以手勒住被告脖子，致其無法
        呼吸，始啟動電擊棒脫困，非意在脫逃；辯護人為被告
        辯護主要爭點為『被告是因遭勒住脖子，無法呼吸，才
        電擊被害人，非因竊盜為脫免逮捕。』；被告暨其辯護
        人就上列爭點原主張詰問證人乙○○為據，嗣於審判期
        日捨棄是項證據方法〔參見本院審判筆錄第十一頁〕。
    參、本院依職權調查贓物認領保管單、調查扣案螺絲起子壹
        支、電擊棒壹支，並當庭勘驗扣案螺絲起子。
乙、本院關於事實之判斷：
    壹、右揭事實，業據被告於警詢自白不諱〔參見九十三年度
        偵字第八四一三號卷第九頁、第十頁〕，核與證人乙○
        ○來院結證情節，互核相符，復有贓物認領保管單〔附
        同上偵卷第十七頁〕、扣案螺絲起子壹支、電擊棒壹支
        足資佐證。扣案螺絲起子係鐵製、一字型、前端尖銳，
        業據本院當庭勘驗〔參見本院審判筆錄第十三頁〕，客
        觀上足以傷害人可為兇器之用。且查：
        〔壹〕被告於警詢時自白：「我是以螺絲起子打破自小
              客車... ，並以螺絲起子撬開該車之汽車音響，
              ... 」、「我是與一名六十二年次、綽號『小龍
              』之男子，騎乘我所有之重機車ＧＲＣ─一三一
              號，共同前往現場作案，並由小龍之男子把風。
              」、「我當時有持電擊棒電擊被害人，因被害人
              勒住我的脖子，『不讓我逃走』，電擊被害人肚
              子。」、「因我被被害人抓住，汽車音響、螺絲
              起子壹支、電擊棒均掉在現場，為警方當場獲。
              」〔參見同上偵卷第九頁、第十頁〕，復有上列
              事證足佐，已見被告此部份自白情節，與事實相
              符。
        〔貳〕查證人乙○○來院證稱：「〔扣案螺絲起子〕是
              在我抓住被告的地方，是自被告身上掉下來的，
              ... 」、「我聽到警報『器』，衝到我車旁，我
              看到被告抱著音響，跳上由別人駕駛的機車，..
              . 」、「被告自其口袋內拿出電擊棒電我，...
              」〔參見本院審判筆錄第六頁、第七頁〕，斯與
              被告於警詢時自白前情，互核相符。細索之，證
              人乙○○聞其汽車警報『器』響起時，係見被告
              執持盜贓跳上由別人駕駛的機車，參酌案發之際
              ，扣案螺絲起子、電擊棒等，均係被告持用等情
              ，已見本案確由被告分擔竊盜行為；被告於警詢
              時供述情節，應可採信。
        〔參〕被告自承：「我被被害人抓住。．．．」〔參見
              第十頁正面〕，與證人乙○○結證稱：「我聽到
              警報器，衝到我車旁，我看到被告抱著音響，跳
              上由別人駕駛的機車，我就『抓住被告的脖子，
              將其抓下車。．．．」〔參見本院審判筆錄第六
              頁〕，貳者互核相符，據此斟之，被告於竊得系
              爭汽車音響圖逃匿之際，確已為證人乙○○逮捕
              ；又被告經證人逮捕後，確執己有電擊棒電擊證
              人乙○○，業據證人乙○○來院結證明確，亦見
              被告當場對證人乙○○施強暴；茲待審酌者，乃
              被告對證人乙○○施強暴之際，究意圖脫免逮捕
              ，抑或無法呼吸而電擊乙○○，查：被告關於此
              節，先於警詢時自白：「我當時有持電擊棒電擊
              被害人，『因被害人勒住我脖子，不讓我跑走。
              ．．」〔參見偵卷第九頁背面〕，於偵、審中，
              均以被害人勒住其脖子，無法呼吸而電擊證人周
              建陽等置辯，前後非一；然〔一〕證人乙○○明
              確證稱其〔乙○○〕勒住被告脖子後，被告曾開
              口請乙○○鬆手〔參見本院審判筆錄第九頁〕。
              被告既能開口說話，顯非不能呼吸。〔二〕本院
              詢證人乙○○：「你勒住其〔被告〕脖子的情形
              。」，答稱：「我自其後勒住其脖子，『用右手
              以腋下夾住被告的頭。』」，另證稱被告係戴『
              全罩式』安全帽。」〔參見本院審判筆錄第十頁
              〕。以被告戴『全罩式』安全帽，證人自後以腋
              下夾住被告的頭等情斟之，被告之呼吸道顯未因
              之受阻，尤以前引被告尚能開口請乙○○鬆手壹
              節酌之，此情益明。參酌證人乙○○證稱：「〔
              勒住被告後〕被告有扭動想掙脫，．．．」等語
              ，應以認被告所供：「我當時有持電擊棒電擊被
              害人，『因被害人勒住我脖子，不讓我跑走。」
              較洽事理；本院據上列事證，認被告對證人周建
              陽施強暴，係意圖脫免逮捕。
    貳、被告暨辯護人就前列爭執主張部份，原聲明以詰問證人
        乙○○為據，嗣於審判期日捨棄是項證據方法〔參見本
        院審判筆錄第十一頁〕。關於被告爭執系爭汽車音響係
        由綽號『小龍』之成年人分擔竊取行為壹節，復未舉出
        何種證據方法供調查審酌。綜此，其爭執主張部份，即
        難遽信；至證人乙○○間或述及「被告『好像』不能呼
        吸」、「〔被告電擊乙○○之意圖〕應該是不能呼吸」
        云云，係證人臆測之詞，難據之為有利於被告之論據。
    參、本件事證明確，被告之右開犯行，堪予認定。
丙、按刑法第三百二十九條準強盜罪之所謂施強暴或脅迫，只須
    有此行為即為已足，不以至使人不能抗拒為必要。又所實施
    之強暴行為，並不以使人受傷為必要〔最高法院七十四年度
    台上字第三二二五號、八十九年度台上字第一三二二號判決
    意旨參照〕。次按刑法第三百二十一條第一項第三款之「兇
    器」，其種類並無限制，凡客觀上足對人之生命、身體、安
    全構成威脅，具有危險性之兇器均屬之，且只須行竊時攜帶
    此種具有危險性之兇器為已足，並不攜帶之初有行兇之意圖
    為必要〔最高法院著有七十九年台上字第五二五三號判例意
    旨參照〕。本件被告持以行竊螺絲起子係鐵製、一字型、前
    端尖銳，業據本院當庭勘驗在卷，客觀上對於人之生命、身
    體、安全已構成威脅，自足供兇器使用。被告行竊時攜帶上
    開具有危險性之兇器，經證人乙○○建捕後，為脫免逮捕當
    場施以強暴，核被告所為，仍係犯刑法第三百三十條第一項
    、第三百二十九條之加重準強盜罪。被告與綽號『小龍』之
    成年人間，有犯意之聯絡與行為之分擔，為共同正犯；爰審
    酌被告犯罪之動機、目的、手段、所致之危害，暨犯罪後態
    度等一切情狀，量處如主文所示之刑；扣案螺絲起子壹支、
    電擊棒壹支，係被告所有供其犯本罪所用之物，併依法宣告
    沒收。
據上論斷，應依刑事訴訟法第二百九十九條第一項前段，刑法第
二十八條、第三百二十九條、第三百三十條第一項、第三十八條
第一項第二款，判決如主文。
本案經檢察官王家春到庭執行職務。
中　　華　　民　　國　　93　　年　　12　　月　　31　　日
                  刑事第二庭審判長法  官  鄭水銓
                                  法  官  廖怡貞
                                  法  官  陳福來
以上正本證明與原本無異。
如不服本判決，應於判決送達後十日內，向本院提出上訴狀。
                                  書記官  林兆嘉
中　　華　　民　　國　　94　　年　　2 　　月　　14　　日
附錄本案論罪科刑法條全文：
刑法第三百二十九條
竊盜或搶奪，因防護贓物、脫免逮捕或湮滅罪證而當場施以強暴
、脅迫者、以強盜論。
刑法第三百三十條
犯強盜罪而有第三百二十一條第一項各款情形之一者，處七年以
上有期徒刑。
前項之未遂犯罰之。
